【裁判字號】    89,易,804
【裁判日期】    900312
【裁判案由】    傷害
【裁判全文】
臺灣花蓮地方法院刑事判決                       八十九年度易字第八四號
    公  訴  人  臺灣花蓮地方法院檢察署檢察官
    被      告  戊○○
    被      告  己○○
    被      告  丁○○
右列被告因傷害案件，經檢察官提起公訴（八十九年度偵字第二六四三號），本院判
決如左︰
    主  文
戊○○傷害人之身體，處有期徒刑參月，如易科罰金，以參佰元折算壹日。
己○○、丁○○均無罪。
    事  實
一、戊○○於民國八十九年七月二十三日二十三時許，在花蓮縣玉里鎮東豐里四鄰石
    崗四十八號雜貨店前，因堅持乙○○曾於多年前毆打他，遭乙○○極力否認，二
    人因而發生衝突，戊○○遂基於傷害之故意，出手毆打乙○○，致乙○○受有頭
    部外傷、右眼瞼瘀青（六公分乘四公分）、左眼瞼瘀青（四公分乘三公分）、右
    肘擦挫傷（八公分乘四公分）、左肩瘀腫（四公分乘三公分）等傷害。
二、案經乙○○訴由花蓮縣警察局玉里分局報請台灣花蓮地方法院檢察署檢察官偵查
    起訴。
    理  由
甲、有罪部分：
一、右揭事實，已據被告戊○○於警訊、偵查及本院審理時坦白承認，並經被害人乙○○指訴歷歷，復有同案被告己○○、丁○○供述可參，及證人丙○○、甲○○
    證述可佐，暨診斷書一份在卷足稽。事證明確，被告戊○○犯行已可認定。
二、核被告戊○○所為，係犯刑法第二百七十七條第一項之傷害罪。再查(一)按行為後
    法律有變更者，適用裁判時之法律；但裁判前之法律有利於行為人者，適用最有
    利於行為人之法律，刑法第二條第一項定有明文。且如易服勞役、易科罰金等法
    令之變更，亦有刑法第二條第一項規定之適用（最高法院二十四年七月刑庭總會
    決議、最高法院二十九年度上字第五二五號判例參照）。(二)經查，刑法第四十一
    條業於九十年一月四日修正，同年一月十日經總統公布實施，該條第一項修正為
    ：「犯最重本刑為五年以下有期徒刑之罪，而受六月以下有期徒刑或拘役之宣告
    ，因身體、教育、職業、家庭之關係或因其他正當事由，執行顯有困難者，得以
    一元以上三元以下折算一日，易科罰金。但確因不執行所宣告之刑，難收矯正之
    效或難以維持法秩序者，不在此限。」較諸修正前刑法第四十一條規定：「犯最
    重本刑為三年以下有期徒刑以下之刑之罪，而受六月以下有期徒刑或拘役之宣告
    ，因身體、教育、職業或家庭之關係，執行顯有困難者，得以一元以上三元以下
    折算一日，易科罰金」，就易科罰金部分，以新法對行為人較為有利，是依據前
    開說明，本案自應適用修正後之刑法第四十一條第一項前段規定，對被告戊○○
    諭知易科罰金之折算標準。爰審酌被告戊○○並無前科紀錄（有台灣高等法院被
    告全國前案紀錄表一份足參），素行尚可，僅因細故就出手傷人，致被害人身心
    均受到傷害，及被告犯罪後坦承犯行等一切情狀，量處如主文所示之刑，並諭知
    易科罰金之折算標準。
乙、無罪部分：
一、公訴意旨略以：被告己○○、丁○○與被告戊○○共同基於傷害之故意，於前述
    時地，由丁○○自後抱住乙○○，戊○○、己○○出手毆打乙○○，致乙○○受
    有前開傷害，因認被告己○○、丁○○涉犯刑法第二百七十七條第一項之傷害罪
    嫌云云。
二、按犯罪事實應依證據認定之，無證據不得推定其犯罪事實；又不能證明被告犯罪
    者，應諭知被告無罪之判決，刑事訴訟法第一百五十四條、第三百零一條第一項
    分別定有明文。再按告訴人之告訴，係以使被告受刑事訴追為目的，是其陳述是
    否與事實相符，仍應調查其他證據以資審認（最高法院五十二年台上字第一三○○號判例參照）。又事實之認定，應憑證據，如未能發現相當證據，或證據不足
    以證明，自不能以推測或擬制之方法，為裁判基礎（最高法院四十年台上字第八
    六號判例參照）。再者，認定不利於被告之事實，須依積極證據，苟積極證據不
    足為不利於被告事實認定時，即應為有利於被告之認定，更不必有何有利之證據
    （最高法院三十年上字第八一六號判例）；而所謂「積極證據足以為不利被告事
    實之認定」係指據為訴訟上證明之全盤證據資料，在客觀上已達於通常一般之人
    均不致於有所懷疑，而得確信被告確曾犯罪之程度，若未達到此一程度，而有合
    理懷疑之存在時，即無從為有罪之認定（最高法院七十六年台上字第四九八六號
    判例）。
三、訊據被告己○○、丁○○於警訊、偵查及本院訊問時均堅決否認其涉前開公訴人
    所指之罪嫌，被告己○○辯稱：我當時在場，要阻擋戊○○打乙○○，與戊○○
    推來推去，不知道有沒有打到乙○○；被告丁○○辯稱：我當時在場，我是看到
    戊○○打乙○○一拳，乙○○倒地，我將乙○○扶起來，我並沒有打乙○○，我
    是基於好心將他扶起，結果丙○○卻說我從後面抱住乙○○，真是冤枉等語。本
    件公訴人認被告己○○、丁○○涉犯右揭罪嫌，無非以證人丙○○、甲○○之證
    詞，暨診斷書一紙等，作為認定被告己○○、丁○○涉有本件罪嫌之依據。
四、經查：
  (一)被告戊○○於前述時地出手毆打乙○○，致乙○○受傷之情形，已如前述，而乙○○遭毆打後，即以手保護頭部，所以只知道遭被告戊○○毆打，至於有無其他
    人加入一起毆打他，乙○○也不知情，此經被害人乙○○在警訊、偵查及本院訊
    問時陳述可參。
  (二)證人丙○○於警訊時證稱乙○○當時被戊○○及己○○二人打傷，被告戊○○出
    手打乙○○後，被告己○○就跟著一起打，我們在旁就拉著他們勸架，我見到被
    告己○○用腳踢乙○○一下等情（警訊卷十四頁參照），惟於本院訊問時則改稱
    我有看到戊○○出手打乙○○的臉，己○○也有出手，但我不確定他有沒有打到
    乙○○，丁○○在旁邊勸阻，我看到丁○○在旁邊攔、圍著等情（本院卷二九頁
    參照），另證人甲○○於警訊及本院訊問時則證稱有看到被告戊○○、己○○出
    手毆打乙○○，被告丁○○則將乙○○抱起來云云。按刑法上之傷害罪，以有傷
    害人之意思並發生傷害之結果者，始能成立，查本案被告戊○○毆打乙○○之際
    ，有多人在現場（包括被告三人，丙○○、甲○○與被害人，及雜貨店老闆張春
    蓮等人），被告戊○○突然出拳打乙○○時，現場應係十分混亂，且被告己○○
    、丁○○與被害人本無怨隙，其等並無前科紀錄，素行尚稱良好，應無傷害被害
    人之故意，證人丙○○、甲○○雖證稱被告己○○有打乙○○，被告丁○○將乙○○抱起來等情，惟於混亂當中被告己○○如為攔阻戊○○，亦有可能不慎碰觸
    到被害人，而被告丁○○將被害人抱起，並不能據以推認其與被告戊○○有傷害
    之犯意聯絡及行為分擔。而本案並無證據可證明被告己○○、丁○○有傷害乙○○之故意，是本院認為不能僅憑證人前述證詞，遽認被告己○○、丁○○有傷害
    之犯行。
五、綜上所述，本院綜合本案全盤證據資料，認在客觀上尚未達於通常一般之人均不
    致於有所懷疑，而得確信被告己○○、丁○○確曾犯罪之程度，且亦無證據證明
    被告己○○、丁○○與被告戊○○有犯意聯絡及行為分擔，此外，再經本院依職
    權調查結果後，亦無其他確切之證據足認被告己○○、丁○○涉有本件犯行，揆
    諸首揭規定，自應對被告己○○、丁○○為無罪之諭知。
據上論斷，應依刑事訴訟法第二百九十九條第一項前段、第三百零一條第一項，刑法
第二百七十七條第一項、第二條第一項前段、第四十一條第一項前段，罰金罰鍰提高
標準條例第一條前段、第二條，判決如主文。
中        華        民        國      九十    年    三    月    十二    日
                                      臺灣花蓮地方法院刑事庭
                                          法  官  楊  碧  惠
右正本證明與原本無異。
如對本判決不服，應於送達後十日內，向本院提出上訴狀。（應抄附繕本）告訴人或
被害人如對於本判決不服者，應具備理由請求檢察官上訴，其上訴期間之計算係以檢
察官收受判決正本之日期為準。
                                        法院書記官
中        華        民        國 九十    年    三    月    十九    日
附錄本判決論罪之法律條文：
刑法第二百七十七條第一項：
傷害人之身體或健康者，處三年以下有期徒刑，拘役或一千元以下罰金。


司法院資訊處製作；財團法人民間司法改革基金會備份。
